【裁判字號】    92,易,223
【裁判日期】    920909
【裁判案由】    傷害等
【裁判全文】
臺灣宜蘭地方法院刑事判決                          九十二年度易字第二二三號
    公  訴  人  臺灣宜蘭地方法院檢察署檢察官
    被      告  丁○○
    被      告  乙○○
右列被告因傷害案件，經檢察官提起公訴（九十一年度偵字第三四二七號），本院判
決如左：
    主  文
丁○○傷害人之身體，處拘役拾伍日。如易科罰金，以參佰元折算壹日。又公然侮辱
人，處拘役拾伍日。如易科罰金，以參佰元折算壹日。應執行拘役貳拾日。如易科罰
金，以參佰元折算壹日。
乙○○傷害人之身體，處拘役拾日。如易科罰金，以參佰元折算壹日。
    事  實
一、乙○○曾於民國九十年間，因傷害及恐嚇等案件而經臺灣高等法院分別判處拘役
    三十日及二十日，應執行拘役四十日確定，於九十年八月十日易科罰金執行完畢
    （未構成累犯）。
二、丁○○與乙○○係鄰居關係，二人於民國九十一年八月十一日下午二、三時許，
    在宜蘭縣蘇澳鎮南成里新化巷三十四號前之屋外巷道內，因丁○○駕車返回前揭
    住處時，其女開啟車門不慎碰及乙○○表弟之車輛，致雙方引發爭執，丁○○在
    與乙○○爭吵後，竟基於公然侮辱之犯意，於不特定人可共聞共見之前述巷道內
    ，以「幹妳娘」等穢語公然辱罵乙○○。另又基於傷害之犯意，並出手毆打林金
    蓮，致使乙○○受有左上肢多處瘀青及右手背破皮擦傷一處等傷害；而乙○○遭
    丁○○辱罵及毆打後，亦基於傷害之故意，撿拾磚頭一塊擊打丁○○之左肩部，
    造成丁○○受有左肩部挫傷瘀血之傷害。
三、案經乙○○（傷害部分）、丁○○訴由宜蘭縣警察局蘇澳分局報告暨乙○○訴由
    台灣宜蘭地方法院檢察署檢察官（公然侮辱部分）偵查起訴。
    理  由
一、訊據被告丁○○，矢口否認有公然侮辱及傷害等犯行，並以：伊當時買東西回來
    ，回到家，倒車進去停車位時，小孩以為可以下車，就打開車門，結果車門頂住
    被告乙○○表弟的車子，被告乙○○就從屋內出來大聲喊叫，伊稱小孩不懂事，
    不要這樣叫囂，被告乙○○就指責伊，並用香菸觸伊左肩，伊將被告乙○○揮開
    ，被告乙○○即至其住處新化巷三一號旁盆栽拿取磚塊，要打伊頭部，伊閃開，
    磚塊就直接打中伊左肩，伊把被告乙○○撥開，磚頭就掉下。後來小孩子見狀就
    過來，伊見小孩子過來，被告乙○○又要以磚頭打伊，即基於正當防衛而出手掌
    摑被告乙○○臉部云云。經查：
（一）被告丁○○確有在前揭時地以「幹妳娘」等穢語公然辱罵被告乙○○，並出手
      毆傷乙○○等事實，業據告訴人乙○○於偵查及審判中指訴綦詳。
（二）又斯時在場之證人甲○○（乙○○胞姊）於偵查中證稱：「當天下午二時，羅
      錫剛好開車回來，車上載他太太及二個小孩，之後小孩下車開車門碰到我表弟
      的車子，乙○○走過去，丁○○問她看什麼，乙○○問他做什麼，丁○○就出
      口罵乙○○『幹你娘』，並說『我老早就看你不順眼，就想要打你』然後就出
      手打乙○○，我上前維護乙○○，並問他：『為何打我妹妹』，他說打就打。
      之後我妹妹要離開，他還要追打她。乙○○就順手拿起磚塊，但是被丁○○太
      太用手抓住，磚塊被丁○○搶走，然後繼續打他」等語。於本院調查時亦證稱
      ：「當時．．．乙○○從樓上下來，後來點一根煙到外面吸，不久就與丁○○
      起衝突，乙○○有走到丁○○車子的附近，乙○○彎下身看我弟弟那台車輛，
      我在遠處不知什麼原因，丁○○就開始罵乙○○，乙○○當時就說你憑什麼罵
      我，丁○○就說你在看什麼，之後丁○○就掌摑乙○○，隨後他們愈來愈大聲
      ，就開始拉扯，後來乙○○又被打了一下，乙○○就跑回來，拿了一個磚塊，
      丁○○的太太就手抓住乙○○的手腕取走磚塊，當時丁○○的太太抓住乙○○
      拿磚塊的那隻手，丁○○一手抓住乙○○另外一隻手，再掌摑乙○○，且丁○○在掌摑乙○○的時候，有刮傷乙○○。我看到後懇求丁○○不要再打乙○○
      ，丁○○就說打就打了怎麼樣，且還罵我。後來丁○○還叫我們去報警。．．
      ．他確實以髒話罵人。」其證述雖就磚塊何人取走之細節部分陳述不一，惟就
      被告乙○○受傷及受辱罵情節之陳述則無二致，應堪採信。
（三）再者，證人丙○○於偵查中結證證稱：「當時是下午二、三時，看到乙○○、
      羅錫二人為了停車問題而發生爭吵。我看到丁○○先出手打乙○○，乙○○有
      用手抵擋，她沒有反手打他。之後丁○○有向乙○○說，你去報警好了。（當
      時丁○○手上有無拿東西？）沒有，他只是用手打乙○○。（乙○○手上有無
      拿東西？）沒有，但後來她有拿磚塊防衛。（他們二人有何出言辱罵對方？）
      丁○○有出言辱罵乙○○「幹你娘」，乙○○有質問丁○○為何出言辱罵她母
      親」等語。於本院調查時亦結證證稱：「當天．．．有看到他們兩人因為停車
      方面有發生爭執，我看到他們時，他們在吵架，後來打起來。（被告二人打架
      情形？）他們在吵架當中，丁○○先打乙○○，乙○○手臂舉起來擋住臉部，
      後來他們還繼續互罵，後來乙○○拿一塊磚頭，但是被丁○○的太太從乙○○
      的手上拿起來，沒有打到丁○○。後來他們還繼續吵，丁○○就以三字經髒話
      罵乙○○。（丁○○所罵的髒話內容？）罵『幹你娘』」等語。其證述前級一
      致，且與被告乙○○ 、證人甲○○之陳述互核相符，自堪採信。
（四）此外，被告乙○○所提出行政院衛生署宜蘭醫院出具之驗傷診斷書所示，被告
      乙○○係受有左上肢多處瘀青、右手背破皮擦傷一處。關於左上肢多處瘀青部
      分，對照被告及證人丙○○所述，應係被告舉起左臂抵擋被告丁○○毆打時所
      受之傷害。又右手臂破皮擦傷一處，則與被告所陳述：「當時我被丁○○打時
      ，有人抓住我的手，指甲摳住到我的手背」等情相符。是被告丁○○辯稱，僅
      係基於正當防彈而僅掌摑被告乙○○一下云云，為事後卸責之詞，顯不可採。
      事證明確，被告犯行應堪認定。
二、訊據被告乙○○，矢口否認有傷害丁○○之犯行，辯稱：伊見被告停車後，被告
    丁○○女兒打開車門撞到我弟弟的車子，伊過去查看車子情形，被告丁○○就走
    過來，稱：撞到妳的車子不行嗎等語，伊回以只是看看車子不行嗎等語，被告丁○○與伊一言不合，即以拳頭毆打伊，伊即以左手遮住頭部及臉部，右手被人抓
    住，不知是誰抓的。伊自花盆旁撿拾半塊磚頭自衛，但被人搶去云云。惟查，被
    告乙○○確有持磚頭打傷被告丁○○的左肩等情，迭據告訴人丁○○於警訊及偵
    審中中指訴綦詳，並有建生醫院出具之診斷證明書二紙附卷可佐。此外，並有被
    告乙○○持以打傷告訴人丁○○之磚頭一塊及丁○○當時所穿著之上衣一件等物
    扣案足佐。該上衣一件經勘驗，雖無破損，但左側肩部位置留有碰觸硬物之痕跡
    ，有台灣宜蘭地方法院檢察署檢察官勘驗紀錄可稽。至證人丙○○與甲○○雖證
    稱並未見被告乙○○以磚塊毆打被告丁○○等語，惟事件發生當時，在場人所見
    聞事件，往往因所在位置不同、注意力集中與否、關注焦點何在等原因，而有所
    異同，本件依上開事證，已堪認被告乙○○確有以磚塊碰觸被告丁○○之事實，
    自不因上開證人所未見之事項，而否認上開事實之存在。事證明確，被告乙○○
    空言否認傷害犯行，顯為卸責之詞，不足採信，其犯行洵堪認定。
三、核被告丁○○所為，係犯有刑法第二百七十七條第一項之傷害及第三百零九條第
    一項之公然侮辱等罪。被告乙○○所為係犯有刑法第二百七十七條第一項之傷害
    罪。被告丁○○所犯上開二罪，犯意各別，罪名亦殊，應分論併罰。爰審酌被告
    二人僅因細故，出手傷害，被告丁○○並出言侮辱，渠等犯罪時所受之刺激及其
    品性、生活狀況、智識程度、犯行對他造所生之傷害尚屬輕微，及犯罪均無悔意
    之態度等一切情狀，分別量處如主文所示之刑，被告丁○○部分並定應執行行，
    並均諭知易科罰金之折算標準。
據上論斷，應依刑事訴訟法第二百九十九條第一項前段，刑法第二百七十七條第一項
、第三百零九條第一項、第五十一條第五款、第四十一條第一項，罰金罰鍰提高標準
條例第一條前段、第二條，判決如主文。
本案經檢察官沈念祖到庭執行職務
中      華      民      國      九十二      年      九      月    九    日
                                  臺灣宜蘭地方法院刑事第一庭
                                          法  官  謝  佩  玲
右正本證明與原本無異。
如不服本判決，應於判決送達後十日內向本院提出上訴狀( 應附繕本 )。
                                          書記官   林慶生
中      華      民      國      九十二      年      九      月   十五   日
刑  法
第二百七十七條第一項
  傷害人之身體或健康者，處三年以下有期徒刑、拘役或一千元以下罰金。
第三百零九條第一項
  公然侮辱人者，處拘役或三百元以下罰金。


司法院資訊處製作；財團法人民間司法改革基金會備份。
